【裁判字號】    95,簡,3
【裁判日期】    950609
【裁判案由】    損害賠償
【裁判全文】
臺灣士林地方法院民事判決                 95年度簡字第3號
原      告    丁○○
              丙○○○
共      同
訴訟代理人    戊○○
              陳麗雯律師
被      告    甲○○
兼訴訟代理人  乙○○
上列當事人間損害賠償事件，本院於民國95年5 月26日言詞辯論
終結，判決如下：
    主  文
被告乙○○應給付原告丁○○新臺幣萬元，及自民國九十五年
一月十二日起至清償日止，按週年利率百分之五計算之利息。
被告乙○○應給付原告丙○○○新臺幣萬元，及民國九十五年
一月十二日起至清償日止，按週年利率百分之五計算之利息。
原告其餘之訴駁回。
訴訟費用由被告乙○○負擔十分之一，餘由原告負擔。
本判決第一項得假執行；但被告乙○○如於假執行程序實施前，
以新臺幣萬元為原告丁○○預供擔保，或將上開金額提存後，
得免為假執行。
本判決第二項得假執行；但被告乙○○如於假執行程序實施前，
以新臺幣萬元為原告丙○○○預供擔保，或將上開金額提存後
，得免為假執行。
原告其餘假執行之聲請駁回。
    事實及理由
壹、程序方面：
    按訴狀送達後，原告不得將原訴變更或追加他訴，但擴張或
    減縮應受判決事項之聲明者，不在此限，民事訴訟法第255
    條第1 項第3 款定有明文。經查，本件原告於起訴狀送達後，
    減縮訴之聲明為被告應連帶給付原告丁○○、丙○○○各新
    臺幣（下同）25萬元及自民事減縮訴之聲明暨補裁判費狀繕
    本送達被告翌日起起至清償日止，按年息5%計算之利息（見
    本院卷第11頁），核屬首揭法條規定之減縮應受判決事項之
    聲明，應予准許。
貳、實體方面：
一、原告起訴主張：原告2 人為夫妻，被告2 人亦為夫妻，緣於
    86年6 月間，被告乙○○經原告丙○○○之介紹，而以丙○○○之名義參加訴外人游阿寬所發起，每月2 萬元，連會首
    共29標之互助會，嗣於90年8 月5 日乙○○親往投標並標得
    該互助會，因會首游阿寬未收足會錢，被告夫婦懊惱不已，
    乙○○更心生恨意並怪罪丙○○○，原告一時心軟，遂以訴
    外人華純美所開立經交付訴外人林明月，再由林明月交付丁○○之面額30萬元本票一紙交予乙○○，該本票屆期不獲兌
    現，屢經乙○○催討未果，華純美及林明月因不堪其擾，乃
    央求原告丁○○向被告甲○○說明原委並取回該本票，俟經
    甲○○同意主動交還，惟事後乙○○竟反悔，誣指丁○○騙
    走該本票兌現，竟於91年7 月26日至原告丙○○○工作之老
    梅托兒所騷擾、喧鬧，原告不得已於91年9 月10日與被告甲○○達成和解。然被告並未罷休，竟捏造事實，無端對原告
    提起刑事詐欺告訴，原告於92年3 月15日經臺北縣警察局金
    山分局通知偵訊，始知悉上情，後雖經法院判決原告無罪確
    定，惟已嚴重造成原告身心及名譽之傷害。被告乙○○復於
    94年11月1 日、14日至位於臺北縣淡水鎮○○○路109 號16
    樓之原告住處門口叫囂咒罵「欠錢不還」、「不得好死」等
    語，並將排泄物等穢物塗抹於原告住處大門。被告因被倒會
    心生不滿，非但遷怒原告丙○○○致其身體成傷、工作亦遭
    解僱，並誣指原告詐欺，使原告無法見容於村里，不得已遠
    走他鄉；被告甚而至原告新居處所叫囂、潑糞，使原告恐懼
    莫名、身心俱創、名譽及居住安寧權受損，爰依民法第195
    條第1 項規定，請求被告賠償原告非財產上之損害等語。並
    聲明：(一)被告應連帶給付原告丁○○25萬元，及自民事減縮
    訴之聲明暨補裁判費狀繕本送達被告翌日起至清償日止，按
    週年利率5%計算之利息。(二)被告應連帶給付原告丙○○○25
    萬元，及自民事減縮訴之聲明暨補裁判費狀繕本送達被告翌
    日起至清償日止，按週年利率5%計算之利息。(三)原告願供擔
    保請准宣告假執行。
二、被告則以：原告前向被告借款7 萬元未還，遂遊說被告以原
    告丙○○○名義，參加訴外人游阿寬為會首邀集之互助會，
    並以所欠7 萬元充作會款，由原告直接交付會首以為清償，
    其餘會款並由被告交付丙○○○轉交會首，俟丙○○○改以
    丁○○名義參加上開互助會，被告於第29會得標，會首除支
    付6 萬元會款外，另交付訴外人華純美所簽發面額30萬元之
    本票予被告乙○○以為清償，華純美並支付5,000 元利息予
    被告乙○○；惟該本票屆期未獲付款，原告丁○○竟趁被告
    乙○○返回大陸之際，向被告甲○○佯以其不認識發票人，
    可代為催索為由，騙走該本票，且兌現後未交付款項予甲○○，後經甲○○聲請調解並成立，何來丁○○交付該本票予
    被告乙○○，被告並因而心情平復之理？原告騙走訴外人游
    阿寬交予被告用以清償會款之該本票，並取得票款，惟既未
    將該款項交予被告，可證原告確以詐術騙取被告之該本票，
    原告對被告提出誣告之告訴，業經檢察官處分不起訴，被告
    無誣告犯行，自無侵害原告可言。而被告乙○○向原告索討
    票款更屬權利之行使，非得謂為施予精神上之壓力或折磨。
    另原告丙○○○工作遭解僱係因其無故曠職使然，更與被告
    無關，其請求顯無理由，且上開行為已逾2 年之時效期間，
    不得請求非財產上之損害賠償等語置辯。並聲明：(一)原告之
    訴駁回。(二)如受不利之判決，願供擔保請准宣告免為假執行
    。
三、兩造不爭執之事實：
  (一)被告乙○○以原告丙○○○名義，參加訴外人游阿寬為會首
    邀集之互助會，並於第29會得標，惟未收足會款。
  (二)被告2 人對原告2 人所提起刑事詐欺告訴，原告2 人於92年
    3 月15日經臺北縣警察局金山分局通知到案偵訊而知悉，該
    案並經本院以93年度易字第163 號判決原告2 人無罪確定。
  (三)被告2 人於91年7 月26日至原告丙○○○工作之老梅托兒所
    ，向原告2 人催討債務。
  (四)原告2 人對被告2 人提出誣告之告訴，經臺灣士林地方法院
    檢察署檢察官處分不起訴，並經臺灣高等法院檢察署駁回再
    議確定。
  (五)被告乙○○於94年11月1 日、14日至位於臺北縣淡水鎮○○○路109 號16樓之原告2 人住處門口咒罵「欠錢不還」、「
    不得好死」等語，並將排泄物等穢物塗抹於原告住處大門。
  上開事實，為兩造所不爭執，並有本院93年度易字第163 號詐
  欺案卷、臺灣士林地方法院檢察署94年度偵字第7698號誣告案
  卷、原告所提之照片等件，及被告所提之臺灣士林地方法院檢
  察署94年度偵字第12563 號不起訴處分書影本可稽，自可信為
  真實。
四、本件兩造所爭執者為：
  (一)原告之侵權行為損害賠償請求權是否已罹於時效？
  (二)被告告訴原告詐欺、被告於91年7 月26日至原告丙○○○工
    作地點騷擾及被告乙○○於94年11月1 日、14日至位於臺北
    縣淡水鎮○○○路109 號16樓之原告住處門口咒罵、塗抹穢
    物等行為，是否構成不法侵害原告之名譽及居住安寧權？
  (三)若有成立侵權行為，本件賠償金額應為若干？
    茲論述如下：
  (一)原告之侵權行為損害賠償請求權是否已罹於時效？
    按因侵權行為所生之損害賠償請求權，自請求權人知有損害
    及賠償義務人時起，2 年間不行使而消滅，民法第197 條定
    有明文。經查，原告主張被告2 人於91年7 月26日至原告丙○○○工作地點騷擾，嗣又對原告2 人提起刑事詐欺之誣告
    ，並因而致原告身心俱創、名譽受損等情，縱認屬實，依上
    開法條規定，其損害賠償請求權應各自91年7 月26日、92年
    3 月15日起算，迄93年7 月25日、94年3 月14日即屆滿2 年
    ，原告於94年9 月8 日始提起本訴，則此部份侵權行為所生
    之損害賠償請求權，均已罹於時效而消滅。至原告所稱，被
    告乙○○於94年11月1 日、14日至位於臺北縣淡水鎮○○○
    路109 號16樓之原告住處門口咒罵、塗抹穢物乙節，若屬事
    實，則迄至96年10月31日、同年11月13日始屆滿2 年，被告
    抗辯原告就此所生之損害賠償請求權已罹於時效而消滅，即
    難憑採。
  (二)被告告訴原告詐欺、被告於91年7 月26日至原告丙○○○工
    作地點騷擾及被告乙○○於94年11月1 日、14日至位於臺北
    縣淡水鎮○○○路109 號16樓之原告住處門口咒罵、塗抹穢
    物等行為，是否構成不法侵害原告之名譽及居住安寧權？
  1.按因故意或過失，不法侵害他人之權利者，負損害賠償責任
    ，故意以背於善良風俗之方法，加損害於他人者亦同。違反
    保護他人之法律者，推定其有過失，民法第184 條定有明文
    。不法侵害他人之身體、健康、名譽、自由、信用、隱私、
    貞操，或不法侵害其他人格法益而情節重大者，被害人雖非
    財產上之損害，亦得請求賠償相當之金額，民法第184 條、
    第195 條第1 項前段分別定有明文。又「名譽」為個人在社
    會上享有一般人對其品德、聲望或信譽等所加之評價，屬於
    個人在社會上所受之價值判斷。因此名譽有無受損害，應以
    社會上對其評價是否貶損為斷。
  2.原告所稱，被告告訴原告詐欺及被告於91年7 月26日至原告
    丙○○○工作地點騷擾部分，如上所述，均已罹於時效消滅
    而不得請求，即無再予審究之必要。至原告主張被告乙○○
    於94年11月1 日、14日至位於臺北縣淡水鎮○○○路109 號
    16樓原告住處門口咒罵不得好死、並塗抹穢物之事實，有原
    告提出照片3 紙為憑，被告乙○○並當庭自認（本院卷第94
    頁）；雖被告乙○○抗辯係因原告拒不履行會款債務，為行
    使權利，始生本件紛爭，然該等爭議既可循法律途徑解決，
    是非即有公斷，均非可得執為被告乙○○行為之合法動機，
    亦不得阻卻違法，被告乙○○所辯，尚非可採，揆諸前開法
    條規定，堪認被告乙○○之上開行為足以貶損原告在社會上
    之評價，並妨害原告之居住安寧權且情節重大，構成不法侵
    害原告之名譽權，及其他人格法益，是原告此部份之主張，
    應認有理。原告就此部份依侵權行為之法則，請求被告乙○○負損害賠償責任，自屬有據。
  (三)本件賠償金額應為若干？
    以人格權遭遇侵害，受有精神上之痛苦，而請求慰藉金之賠
    償，其核給之標準，須斟酌雙方之身分、資力與加害程度及
    其他各種情形核定相當之數額。且所謂「相當」，應以實際
    加害情形與其名譽影響是否重大及被害人之身分、地位與加
    害人之經濟情況等關係定之（參最高法院86年台上字第3537
    號裁判要旨）。本院審酌原告丁○○、丙○○○之最高學歷
    各為國中、國小（本院卷第67頁、第69頁），丁○○曾擔任
    臺北縣石門鄉老梅銘德一村村長、老梅國小導護爺爺、石門
    鄉戶政事務所義工多年，丙○○○亦曾服務於公立托兒所20
    幾年（本院卷第56頁、第94頁），有原告所提臺北縣老人關
    懷服務證、臺北縣榮民服務處服務證、臺北縣政府感謝狀、
    表揚照片等在卷可稽（本院卷第74頁、第81至87頁），自有
    其鄉里知名度及社會形象；而被告乙○○未曾入學亦不識字
    ，為家庭主婦，並無工作（本院卷第94頁）；又被告上開行
    為確足以使原告2 人精神受有痛苦，惟斟酌被告之文化背景
    、智識程度，因認原告2 人請求被告乙○○各賠償其非財產
    上損害之金額以30,000元為當。逾此所為請求，即非有據。
五、又遲延之債務，以支付金錢為標的者，債權人得請求依法定
    利率計算之遲延利息；應付利息之債務，其利率未經約定，
    亦無法律可據者，週年利率為百分之5 ；給付無確定期限者
    ，債務人於債權人得請求給付時，經其催告而未為給付，自
    受催告時起，負遲延責任，其經債權人起訴而送達訴狀，或
    依督促程序送達支付命令，或為其他相類之行為者，與催告
    有同一之效力，民法第233 條第1 項前段、第203 條、第22
    9 條第2 項分別定有明文。從而，本件原告基於侵權行為之
    法律關係，請求被告乙○○各賠償30,000元及自民事減縮訴
    之聲明暨補裁判費狀繕本送達被告翌日即95年1 月12日起至
    清償日止，按週年利率5%計算之法定遲延利息，為有理由，
    應予准許。逾此部份之請求，為無理由，應予駁回。
六、本件係就民事訴訟法第427 條第1 項訴訟適用簡易程序所為
    判決，關於被告敗訴之部分，爰依同法第389 條第1 項第3
    款之規定，依職權宣告假執行。被告聲請免為假執行，經核
    原告勝訴部份，合於法律規定，爰酌定相當之擔保金額宣告
    之。原告其餘之訴既經駁回，其假執行之聲請亦失所附麗，
    應併予駁回。
七、本件判決基礎俱已臻明確，兩造其餘攻防方法及訴訟資料經
    本院審酌後，核與判決不生影響，無逐一論駁之必要，併此
    敘明。
八、據上論結，原告之訴為一部有理由，一部無理由，爰依民事
    訴訟法第79條、第389 條第1 項第3 款、第392 條第2 項，
    判決如主文。
中    華    民    國    95    年    6     月    9     日
                  民事第一庭  法  官  陳麗芬
以上正本證明與原本無異。
如對本判決上訴，應於送達後20日內，向本院提出上訴狀並應記
載上訴理由，表明關於原判決所違背法令及其具體內容與依訴訟
資料可認為原判決有違背法院之具體事實，如於本判決宣示後送
達前提起上訴者，應於判決送達後20日內補提上訴理由書（須附
繕本）。
中    華    民    國    95    年    6     月    13    日
                              書記官  趙信義


司法院資訊處製作；財團法人民間司法改革基金會備份。
